【裁判字號】    92,訴,1519
【裁判日期】    920925
【裁判案由】    強盜等
【裁判全文】
臺灣板橋地方法院刑事判決                        九十二年度訴字第一五一九號
    公  訴  人  臺灣板橋地方法院檢察署檢察官
    被      告  寅○○
                癸○○
    共      同
    指定辯護人  壬○公設辯護人  彭宏東
右列被告等因強盜等案件，經檢察官提起公訴（九十二年度偵字第三二二六號、第八
一七九號），及移送併辦（九十二年度偵字第一三一五四號），壬○判決如左：
    主  文
寅○○連續意圖為自己不法之所有，結夥三人以上，攜帶凶器，於夜間侵入住宅，以
強暴、脅迫至使不能抗拒，而取他人之物或使其交付，累犯，處有期徒刑玖年，扣案
之粗布手套柒隻、開山刀肆把均沒收；又收受贓物，累犯，處有期徒刑肆月，扣案之
經變造子○○國民身份證上所貼「寅○○」照片壹張沒收；應執行有期徒刑玖年參月
，扣案之粗布手套柒隻、開山刀肆把及經變造子○○國民身份證上所貼「寅○○」照
片壹張均沒收。
癸○○連續意圖為自己不法之所有，結夥三人以上，攜帶凶器，於夜間侵入住宅，以
強暴、脅迫至使不能抗拒，而取他人之物或使其交付，累犯，處有期徒刑拾年，扣案
之粗布手套柒隻、開山刀肆把均沒收。
癸○○被訴變造特種文書部分無罪。
    事  實
一、寅○○曾於民國八十六年間因違反麻醉藥品管理條例，經壬○判處有期徒刑一年
    確定，於八十八年八月八日縮刑期滿執行完畢；癸○○曾於七十八年間因違反肅
    清煙毒條例及於七十八年間因違反懲治盜匪條例，經臺灣高雄地方法院及臺灣臺
    北地方法院分別判處有期徒刑二年及九年確定，經定執行刑及八十年間減刑後，
    於八十三年九月五日假釋，八十五年間又因犯竊盜罪，經壬○判處有期徒刑四月
    確定，與前案撤銷假釋後所餘刑期四年十月三日接續執行，復於八十八年九月二
    十八日縮短刑期假釋，所餘刑期於九十年九月十五日屆滿，未經撤銷假釋，以已
    執行論；
    （一）寅○○、癸○○猶不知悔改，竟共同基於意圖為自己不法之所有之概括犯
          意聯絡，連續為下列(1)至(8)所示之強盜行為：
        (1)於九十一年十二月二十四日晚上十時許，癸○○、寅○○夥同已成年與渠
          等有強盜概括犯意聯絡之綽號為「阿宏」之丑○○（另案由檢察官偵辦）
          及綽號為「西瓜」之黃旭榮（另案由檢察官偵辦），共同前往甲○○位於
          臺北縣板橋市○○路一五０巷五號之住宅，由寅○○負責在門口把風，吳
          國華、丑○○、黃旭榮三人則頭戴全罩式安全帽分持寅○○、癸○○所有
          客觀上對人體生命、身體具有危險性、可供凶器使用之開山刀侵入上開住
          處，適有甲○○與其夫林玉田及另二位陳姓、周姓友人在內打麻將，吳國
          華、丑○○、黃旭榮三人即由其中一人持開山刀抵住該周姓友人之胸口，
          以此強暴、脅迫方式至使在場之甲○○等人不能抗拒，任由癸○○、張光
          宏及黃旭榮搜刮取走麻將桌及甲○○等人身上之現金新臺幣（下同）三萬
          元、勞力士金錶一只、行動電話一支、甲○○之身分證一張，得手後隨即
          與門口把風之寅○○會合一起逃逸，嗣並將勞力士金錶變賣換得現金後，
          所得贓款再由寅○○、癸○○、丑○○、黃旭榮平分花用。
        (2)於九十二年一月九日中午十二時二十三分許，經由寅○○之提議，癸○○
          、寅○○夥同丑○○、黃旭榮共同前往乙○○位於臺北縣板橋市○○街二
          五巷三號之一之住宅，由寅○○負責在樓下把風，癸○○、丑○○、黃旭
          榮三人載安全帽及手套分持前揭開山刀侵入上開住處（侵入住宅部分，未
          據告訴），適有乙○○及數位友人在內，癸○○即持開刀山，丑○○、黃
          旭榮則將亮出插於褲管之開山刀，喝令大家交出財物，以此脅迫方式至使
          在場之乙○○等人不能抗拒，任由癸○○搜刮乙○○等人皮包內之財物而
          取走現金一萬餘元及一只金戒指，得手後隨即與在樓下把風之寅○○會合
          一起逃逸，所得贓款再由癸○○、寅○○、丑○○及黃旭榮平分花用。
        (3)於九十二年一月二十六日凌晨三時三十分許，寅○○與癸○○在臺北縣板
          橋市○○路○段四五三號前，由癸○○裝病攔下丙○○所駕駛之車號八Ｌ
          —八四二號營業用小客車後，寅○○即從騎樓衝出，趁機打開後座車門進
          入車內，癸○○亦上車坐於丙○○之右側座位，分持前揭開山刀抵住杜麗
          君之脖子及背部，喝令丙○○不准叫，否則砍死她，並把身上的錢交出來
          等語，以此強暴方式至使丙○○不能抗拒而交出現金七千元及告知其皮包
          放置於後車廂內，癸○○即將開山刀收起，由寅○○持開山刀自後座抵住
          丙○○之背部令其繼續開車，待車輛開至偏僻處停車後，癸○○即下車改
          坐於駕駛座上，由寅○○持開山刀押丙○○至後車廂取出皮包內之中華商
          業銀行信用卡及郵局提款卡，返回車上後座，再由癸○○開車，欲帶同杜
          麗君前往提錢，寅○○並持開山刀抵住丙○○脖子脅迫其說出金融卡密碼
          ，惟丙○○因恐懼一時忘記密碼，嗣因癸○○駕駛車輛不慎先後衝撞路旁
          之車輛，並於臺北縣板橋市○○路與漢生東路口衝撞路旁圍籬，癸○○、
          寅○○見狀隨即停車逃逸，惟癸○○所持之開山刀及行動電話則遺留於車
          內（開山刀一把業經警方查扣在案），所得贓款七千元並由二人平分花用
          。
        (4)於九十二年一月二十六日晚上十時十分許，寅○○與癸○○在臺北縣板橋
          市○○路○段與民治街口，攔乘丁○○所駕駛之車號九Ｑ—三九六號營業
          用小客車，佯稱要到臺北縣新莊市○○路，於同日晚間十時三十七分許，
          途經新莊市○○路五二五號前，癸○○即以想吐為由要求丁○○停車，吳
          國華下車後即站於丁○○之駕駛座車門旁把風，由後座之寅○○持前揭開
          山刀抵住丁○○之胸口，喝令交出財物，以此強暴方式至使丁○○不能抗
          拒而交出六百元及行動電話一只，癸○○隨即坐上駕駛座，令丁○○下車
          ，並取走車內硬幣四百元後，駕駛上開車輛逃逸，再將該車棄置在新莊市
          ○○路附近。
        (5)於九十二年一月二十六日晚上十一時許，寅○○與癸○○在臺北縣新莊市
          ○○路與中原路口，攔乘戊○○所駕駛之車號七Ｃ—六二七號營業用小客
          車，癸○○坐於駕駛座旁，寅○○坐於後座，佯稱欲至臺北縣板橋市南雅
          夜市，途經新海橋往防汛道路抽水站附近時，癸○○要求戊○○暫時停車
          讓其下車，癸○○隨即走到駕駛座旁打開車門，手持前揭開山刀抵住陳憲
          棟之脖子，寅○○亦持前揭開山刀自後座抵住戊○○之腰部，喝令交出財
          物，以此強暴方式至使戊○○不能抗拒而交出四千餘元，並任由寅○○取
          走其車上之行動電話一只，得手後即將戊○○趕下車，駕駛上開車輛逃逸
          ，再將車輛棄置，所得贓款四千餘元由寅○○分得，行動電話則由癸○○
          分得。
        (6)於九十二年一月二十七日下午五時三十五分許，寅○○與癸○○在臺北縣
          板橋市○○路臺電公司旁，攔乘己○○所駕駛之車號五Ｌ—九０二號營業
          用小客車，途經臺北縣中和市○○街二四三號附近時，癸○○即佯稱要上
          廁所而下車，寅○○即自後座持前揭開山刀抵住己○○之胸口，喝令其交
          出信用卡，己○○表示沒有信用卡，癸○○即站立於駕駛座車門旁，喝令
          己○○將駕駛座椅放倒躺下，以此強暴方式至使己○○不能抗拒而交出二
          千元，並任由癸○○搜刮其口袋取走身分證，己○○則趁隙拉開前座右側
          車門下車逃走，癸○○與寅○○即駕駛上開車輛逃逸，並將己○○放置於
          車上之行動電話一只取走，再將車輛棄置，所得贓款二千元及變賣行動電
          話所得一千三百元則由二人均分花用。
        (7)於九十二年一月二十七日晚上六時許，寅○○、癸○○在臺北縣土城市○○路○段北區駕訓班前，攔乘庚○○所駕駛之車號Ｖ—四三三八號營業用
          小客車，佯稱欲往臺北縣中和市○○路營區，途經中和市○○路三七號前
          ，癸○○以要探視看友人是否在家為由要求庚○○暫停而下車，癸○○即
          繞到駕駛座旁將車門打開，寅○○則自後座持前揭開山刀架住庚○○之胸
          口，喝令庚○○交出財物，以此強暴方式至使庚○○不能抗拒而交出現金
          二千七百元，癸○○繼而令庚○○交出皮夾，強行取走皮夾內現金二千元
          ，並要庚○○移至右前座位，由癸○○坐於駕駛座上後，又取走庚○○之
          行動電話一只，得手後寅○○、癸○○即拿一百元給庚○○欲讓其坐車及
          告知會將該車開到前面的防汛道，隨即駕駛上開車輛逃逸，再將車輛棄於
          防汛道，所得贓款由寅○○分得四千元，餘均由癸○○分得。
        (8)於九十二年一月二十七日十八時十五分許，寅○○、癸○○在臺北縣中和
          市○○路與員山路口，攔乘辛○○所駕駛之車號九Ｎ—四九０號營業小客
          車，佯稱欲前往臺北縣土城市○○街，途經臺北縣土城市○○路清水高中
          前，二人要求辛○○暫停後，即分持前揭開山刀抵住辛○○之身上，吳國
          華則下車繞至駕駛座旁打開車門，喝令辛○○坐至駕駛座旁之座位並將椅
          子放倒躺下，以此強暴方式至使辛○○不能拒抗，任由寅○○、癸○○搜
          刮取走身上現金八千元及郵局提款卡（戶名為張維軒即辛○○之子），陳
          鴻進並繼續持開山刀抵住辛○○，由癸○○將車輛駛至臺北縣土城市○○
          路旁某處便利商店所設置之自動提款機前，寅○○仍持開山刀脅迫辛○○
          要配合，否則人車俱毀，至使辛○○不能抗拒而說出提款卡密碼，再由吳
          國華持上開提款卡至自動提款機，接續四次以輸入辛○○所設定密碼之不
          正方法，由自動提款機先後領取辛○○之存款二萬元、二萬元、二萬元、
          五千元共計六萬五千元後，將辛○○趕下車，癸○○、寅○○即駕駛上開
          車輛往清水路方向逃逸，再將該車棄置在臺北縣土城市○○路○段附近，
          所得贓款則由二人平分。
    （二）寅○○因毒品危害防制條例及偽造文書案件，分別為壬○於九十二年一月
          十日板院通刑和科緝字第一二號及臺灣板橋地方法院檢察署九十一年七月
          三十一日板森癸緝字第二六九八號通緝書通緝在案，為逃避警方追緝，於
          九十二年一月十五日，在臺北縣板橋市五權公園內，明知丑○○所交付之
          子○○國民身分證（係子○○母親於九十一年年底連同皮包遭人所搶）係
          屬來源不明之贓物，竟仍予收受，並基於偽造特種文書之犯意，於同日返
          回其臺北縣板橋市○○路○段二七四巷三號三樓住處，將子○○之國民身
          分證上照片撕下，換貼其本人照片，而變照國民身分證之特種文書，足生
          損害於戶政機關核發國民身分證之正確性及子○○本人。
    （三）嗣於九十二年一月二十九日二十二時十五分許，在臺北縣板橋市○○路○
          段二七四巷三號三樓及四川路一段二八六巷口，為警持搜索票查獲寅○○
          ，並在其住處查扣寅○○所有供犯罪所用之粗布手套七隻及經變造之卓明
          輝國民身分證一張（其上貼有寅○○所有供變造特種文書所用之寅○○照
          片一張），與本案無涉之行動電話一支、ＳＩＭ卡二片，經警再循線於同
          日晚上二十二時五十分許，在臺北縣板橋市○○路○段二七四巷口查獲吳
          國華，並在其身上查扣癸○○所有供犯罪所用之開山刀一支及查獲戊○○
          遭強盜之行動電話一支，復在其位於臺北縣土城市○○街二十三巷十五號
          六樓及土城市○○路○段一二二之一號十七樓住居處，分別查扣癸○○、
          寅○○所有供犯罪所用之開山刀二支及查獲庚○○遭強盜之行動電話一支
          。
二、案經戊○○、辛○○分別訴由臺北縣政府警察局海山分局及土城分局報請臺灣板
    橋地方法院檢察署檢察官偵查起訴及移送壬○併案審理。
    理  由
壹、有罪部分：
一、訊據被告寅○○、癸○○固均供承有共同取走事實欄一（一）(3)至(8)所示之被害
    人財物之行為，惟均矢口否認有持刀抵住事實欄一（一）(3)至(8)所示被害人之行
    為，被告寅○○固供承有事實欄（二）之變造特種文書犯行，惟亦矢口否認有為
    事實欄一（一）(1)至(2)所示之強盜行為及事實欄（二）之收受贓物之行為，被告
    癸○○則另供承有與綽號「阿宏」之丑○○、綽號「西瓜」之黃旭榮共同持刀強
    盜事實欄一（一）(2)所示之被害人乙○○財物之行為，惟矢口否認有為事實欄一
    （一）(1)所示之強盜行為，被告寅○○辯稱：伊沒有去甲○○、乙○○住處強盜
    財物，伊沒有拿刀架著丙○○、丁○○、戊○○、己○○、庚○○、辛○○，伊
    是把刀放在衣服內，翻開衣服給他們看，子○○身分證是丑○○給伊的，他說是
    撿到的，伊不知是搶來的云云，被告癸○○辯稱：伊沒有去甲○○住處強盜財物
    ，丙○○、丁○○、戊○○、己○○、庚○○、辛○○部分伊都只有開車，沒拿
    刀押人，也沒有搜財物云云。經查：
    （一）右揭事實業據被害人甲○○、吳梅貴、丙○○、丁○○、戊○○、己○○
          、庚○○、辛○○及子○○分別於警訊及壬○審理時指訴綦詳，並有經被
          害人庚○○、戊○○領回行動電話之臺北縣政府警察局贓物認領保管單二
          紙、吳梅貴社區監視錄影帶翻拍照片一紙及張維軒郵政存簿儲金簿提領款
          明細影本一紙附於偵卷可參，復有在被害人丙○○車上查扣之由被告吳國
          華所遺留開山刀一把、被告寅○○住處查扣之粗布手套七隻及經變造卓明
          輝國民身分證一張（其上貼有寅○○所有供變造特種文書所用之寅○○照
          片一張）、被告癸○○身上查扣之開山刀一把及在其位於臺北縣土城市○○街二十三巷十五號六樓住處查扣之開刀山二把等物扣案足資佐證。
    （二）就事實欄一（一）(1)部分，依被害人甲○○於壬○審理時指稱：當天我在
          打家庭麻將，有三個人進來，門口站一個人把風，三個人都拿開山刀，戴
          口罩、安全帽及手套，三人拿刀叫我不要動，其中有一個拿刀抵著我鄰居
          周先生胸口，其他二人拿在手上，大家都不敢動，他們將抽屜、口袋的錢
          都搜走，我們損失了金錶、現金三萬餘元、手機、身分證，... （法官問
          ：是否能認出現場的被告是否進入屋內？）他們都載安全帽，所以認不出
          來，胖的（即指癸○○）那個有拿刀進去，另一個瘦的我不知道有沒有去
          ，我不知道拿刀抵著周先生的是不是癸○○，而且癸○○在警局時有承認
          金錶有拿去賣，他分到四千元等語（見壬○九十二年八月二十八日審判筆
          錄），並參諸被告癸○○、寅○○於偵查中已自白稱：（問：板橋信義路
          甲○○是何人搶的？」）是我們及丑○○及「西瓜」一起去的，寅○○在
          外面等語（見九十二年度偵字第三二二六號第一七四頁背面），核與被害
          人甲○○之前開指訴情節相符，兼衡被告癸○○、寅○○於偵查初訊時及
          壬○調查時均供承各自分到贓款等情（見同前偵卷第七七頁及壬○九十二
          年七月十六日訊問筆錄），被告寅○○、癸○○有與綽號「阿宏」之張光
          宏及綽號「西瓜」之黃旭榮共同持刀強盜被害人甲○○財物之犯意聯絡及
          行為分擔，至堪認定。
    （三）就事實欄一（一）(2)部分，依被害人乙○○於壬○審理時所指稱：那天我
          們鄰居辦喜事，有六、七個朋友在我家，他們就進來三個人，當時伊在廚
          房，我朋友在客廳，突然很大聲，他們進來說要錢，我朋友以為他們是開
          玩笑，後來我朋友去廚房，其中一個歹徒跟到後面發現伊在廚房，叫我到
          客廳，沒有拿刀押我，我們都在客廳時，他們三人就開始翻皮包，搜刮財
          物，我們損失了一萬多元及一個戒指，我們原來不知外面是否有人把風，
          後來看錄影帶時，看到被告癸○○騎機車載寅○○到我家附近，寅○○指
          二樓我家，另外二個歹徒沒有看到，後來進來的三個人當中，寅○○沒有
          進去，癸○○有進去，三個人都拿刀，其中二人是將刀子插在褲管內，翻
          出來給大家看，癸○○的刀是拿在手上，沒有押人，我當時已無法抗拒等
  語（見壬○九十二年八月二十八日審判筆錄），並有社區監視錄影帶翻拍
          照片一紙附於偵查卷可參（見九十二年度偵字第三二二六號卷第十八頁）
          ，而該紙監視錄影帶翻拍照片上所顯示之人係被告寅○○、癸○○，亦經
          渠等二人於壬○審理時供承確實，復參諸被告寅○○、癸○○於偵查中所
          自白稱：寅○○在樓下，沒有上去，當時只有癸○○、「阿宏」、「西瓜
          」三人上去等語（見同前偵卷第一七三頁背面及第一七四頁正反面），被
          告癸○○並於壬○審理時對此部分強盜犯行亦自白不諱，核與被害人黃梅
          貴前開指訴情節相符，兼衡被告寅○○於偵查初訊時及被告癸○○於偵查
          、壬○調查時已分別供承被害人吳梅貴住處是由被告寅○○帶路並指出房
          屋所在，且事後均有分到數千元贓款等情（見同前偵卷第七十七頁及壬○
          九十二年八月二十日訊問筆錄），被告寅○○、癸○○有與綽號「阿宏」
          之丑○○及綽號「西瓜」之黃旭榮共同持刀強盜被害人吳梅貴財物之犯意
          聯絡及行為分擔，亦堪認定。
    （四）就事實欄一（一）(3)至(8)部分，依被害人丙○○於壬○調查時所指稱：
          在華江橋時有一個人裝病攔車，我搖手說不載，但裝病那個人攔著我的車
          不讓我過，另外有一個人在騎樓的人就跑出來，裝病那個人打開駕駛座的
          門，另一個人趁機打開後坐後座，他們二人一上車就都拿著開山刀，都是
          一上車就拿刀抵著我的脖子，前面那個抵著我脖子，後面那個從後面抵著
          我背面，跟我說如果敢叫就砍死我。... 胖的坐在前面，他一上車時有把
          刀子拿出來，放在我脖子上，跟我說敢叫就砍死我，之後就把刀子收起來
          。由坐後面的瘦的那個用刀子一路抵著我，他們二個是在攔車後，二個人
          一上車就叫我將身上的錢拿出來，我那時就給他們六、七千元，後來開到
          偏僻處時，叫我停車，胖的有下車，後來又坐到駕駛座，叫我坐到旁邊，
          瘦的叫我陪他到後車箱去拿皮包，瘦的去拿皮包時搜到我的提款卡等語，
          被害人丁○○於壬○調查時指稱：我確定被告寅○○就是坐在我後座的
          那個人，被告癸○○我比較不確定，因為他先下車說要吐，後來繞到我這
          邊，... 當天被告二人在板橋文化路攔車，都坐在後座，說要到新莊思源
      路，半路上時有一個人說要吐，叫我停車，我停車後那個人就下車，繞到
          我車門邊站著，尚未進車內。車內那個就從後座用刀子抵著我的胸口，說
          他現在手頭不方便叫我拿錢出來，我說我只有六百元，就將錢拿給他，他
          叫我從乘客那邊下車，另一個人上車直接將車子開走，在整個行搶過程中
          ，較胖的那個人沒有上車，是較瘦的拿刀行搶我等語，被害人戊○○於
          壬○調查時指稱：當時二個被告都有攔車，比較胖的坐前座，瘦的坐在後
          座。他們要到板橋，半路中他們叫我找一個地方停下來，我就靠邊停，前
          座的就下車，走到我的旁邊將車門打開，拿刀架在我脖子上，叫我坐在駕
          駛座旁邊，後座那個也拿刀出來，他的刀從後面伸過來抵著我的腰部，叫
          我聽話將錢拿出來，我自己將身上的四千多元全部拿給他，後來他還自己
          搜我的身體及口袋，行動電話是我放在車上，他自己找到的，... 坐前座
          的就是在庭上的被告癸○○等語，被害人己○○於壬○調查時指稱：當
          天被告二人攔我的車，二人都坐在後座，上車走了一段路後，被告叫我轉
          進巷子內，剛好我暫停，暫停時其中有一個說要上廁所就下車了，在車上
          的人亮出刀子，抵在我胸口，我不敢動，他問我有沒有信用卡，叫我要合
          作，... 下車的那個已經站在我車門旁邊，下車那個人敲玻璃，叫我將椅
          子放倒不要動，下車那個人就搜我口袋內的東西，搜我口袋個個人拿我的
          身分證，拿刀那個繼續架著我。因為我腰酸，我叫那個人不要再搜了，二
          千元是我自己拿出來給被告的... 下車的是現場較胖的被告（即被告吳國
          華），在車上的是較瘦的等語，被害人庚○○於壬○調查時指證稱：當
          天在金城路，瘦的攔車，胖的在檳榔攤，後來二個人上車，胖的叫我先停
          車，他要看朋友在不在，他就下車，繞到的車門旁邊，直接將車門打開，
          瘦的拿刀出來架著我的胸口，胖的跟我要錢，另一個叫我不要動..... 胖
          的是被告癸○○，另一個是被告寅○○等語，被害人辛○○於壬○調查
          時指證稱：被告癸○○攔車，後來二人上車都坐在後座，在路上時叫我停
          車一下，我停車後，二個人各拿一把刀架在我身上，較胖的就下車，繞到
          駕駛座旁邊，叫我坐過去，他就上車，我坐在椅子上，他們叫我往後躺，
          那時瘦的還繼續用刀押我，這時他們二人就搜刮我身上的現款八千元，搜
          到提款卡，胖的問我那邊有提款機，瘦的還是用刀押著我，胖的就將車子
          開到青雲路旁便利商店的提款機前，.... 我害怕所以講出提款卡密碼，
          因為刀子還架在我身上，由胖的那個下車去提款，提了六萬五千元... 我
          確定胖的就是被告癸○○，另一個瘦的是被告寅○○等語（均見壬○九十
          二年七月十六日、七月三十一日、八月二十日訊問筆錄），足見被告陳鴻
          進、癸○○均係共同意圖為自己不法所有，藉由攔乘計程車之方法，由被
          告寅○○負責留在車內持開山刀抵住計程車司機，被告癸○○則持開山刀
          或下車把風或在旁隨機行動，至使手無寸鐵、孤立無援之計程車司機不能
          抗拒，而交付或任由渠等搜刮取走車上、身上之財物，至為灼然。
    （五）就事實欄一（二）部分，依被害人子○○於壬○審理時證稱：九十一年年
          底，我的身分證放在我母親皮包，她帶去醫院，後來她回來時說她的皮包
          被搶，所以伊的身分證也不見了等語（見壬○九十二年八月二十八日審判
          筆錄），足證扣案之子○○國民身分證係屬遭人搶奪之贓物，而被告陳鴻
          進既供承該紙子○○國民身分證係丑○○知道伊被通緝而拿給伊用等語（
          見壬○九十二年七月十六日訊問筆錄），衡情國民身分證係為個人專屬之
          證件，被告寅○○對於丑○○所交付之他人國民身分證應屬來歷不明之贓
          物，自無不知情之理，是被告寅○○所辨不知贓物云云，要屬卸飾之詞，
          不足採信。
    （六）本件事證明確，被告寅○○、癸○○之犯行，洵堪認定，應予依法論科。
二、核被告寅○○、癸○○所為事實欄一（一）(1)之犯行，係犯刑法第三百三十條第
    一項（有同法第三百二十一條第一項第一、三、四款）之結夥三人以上，攜帶凶
    器，於夜間侵入住宅強盜罪，其二人所為事實欄一（一）(2)之犯行，係犯刑法第
    三百三十條第一項（有同法第三百二十一條第一項第三款、第四款）之結夥三人
    以上，攜帶凶器強盜罪，其二人所為事實欄一（一）(3)至(7)之犯行，係犯刑法第
    三百三十條第一項（有同法第三百二十一條第一項第三款）之攜帶凶器強盜罪，
    其二人所為事實欄一（一）(8)之犯行，係犯刑法第三百三十條第一項（有同法第
    三百二十一條第一項第三款）之攜帶凶器強盜罪、同法第三百三十九條之二第一
    項之由自動付款設備詐財罪，被告寅○○所為事實欄一（二）之犯行，係犯刑法
    第三百四十九條第一項之收受贓物罪及同法第二百十二條之變造特種文書罪。被
    告寅○○、癸○○先後八次加重強盜財物之犯行，時間緊接，所犯構成要件相同
    ，顯係基於概括之犯意反覆為之，為連續犯，依刑法第五十六條之規定，從一較
    重之結夥三人以上，攜帶兇器，於夜間侵入住宅強盜罪處斷，並加重其刑。又被
    告寅○○、癸○○所為加重強盜罪與刑法第三百三十九條之二第一項之由自動付
    款設備詐財罪間，有方法、結果之牽連關係，為牽連犯，依刑法第五十五條後段
    之規定，應從較重之加重強盜罪處斷。又被告寅○○、癸○○與成年之綽號為「
    阿宏」之丑○○及綽號為「西瓜」之黃旭榮間，就事實欄一（一）(1)至(2)之加重
    強盜罪，及被告寅○○、癸○○間，就事實欄一（一）(3)至(8)之加重強盜罪，有
    犯意聯絡及行為分擔，均為共同正犯。又被告寅○○所為收受贓物罪及變造特種
    文書罪間，有方法結果之牽連關係，依刑法第五十五條之規定，應從較重之收受
    贓物罪處斷。又被告寅○○所犯加重強盜罪與收受贓物罪間，犯意個別，行為互
    殊，應予分論並罰。爰審酌被告寅○○曾於八十六年間因違反麻醉藥品管理條例
    ，經壬○判處有期徒刑一年確定，於八十八年八月八日縮刑期滿執行完畢；被告
    癸○○曾於七十八年間因違反肅清煙毒條例及於七十八年間因違反懲治盜匪條例
    ，經臺灣高雄地方法院及臺灣臺北地方法院分別判處有期徒刑二年及九年確定，
    經定執行刑及八十年間減刑後，於八十三年九月五日假釋，八十五年間又因犯竊
    盜罪，經壬○判處有期徒刑四月確定，與前案撤銷假釋後所餘刑期四年十月三日
    接續執行，復於八十八年九月二十八日縮短刑期假釋，所餘刑期於九十年九月十
    五日屆滿，未經撤銷假釋，以已執行論，有臺灣高等法院被告全國前案紀錄表在
    卷可稽，被告二人於前案有期徒刑執行完畢後五年以內再犯本件有期徒刑上之罪
    ，均為累犯，應遞加重其刑。爰審酌被告寅○○、癸○○年輕力壯，竟不思奮發
    向上，持刀連續強盜財物，危害社會治安甚鉅，暨渠等二人素行、犯罪動機、目
    的、手段及犯罪所得等一切情狀，分別量處如主文所示之刑，並就被告寅○○部
    分定其應執行刑，以示懲儆。至扣案之粗布手套七隻、開山刀四把，均係被告寅
    ○○、癸○○供犯罪所用之物，且為共同被告寅○○、癸○○所分別所有，業據
    渠等供承在卷可按，爰依刑法第三十八條第一項第二款併予宣告沒收，又扣案之
    經變造子○○國民身分證上所貼寅○○照片一張，係被告寅○○所有供犯罪所用
    之物，亦應依刑法第三十八條第一項第二款之規定宣告沒收。另扣案經變造之子
    ○○國民身分證（其上照片除外），並非被告寅○○所有，而扣案之行動電話一
    支、ＳＩＭ卡二片，亦無證據證明與本件被告所犯前揭犯行有何關聯，自均不予
    宣告沒收。
三、至被告寅○○所犯如事實欄一（二）之收受贓物罪部分，雖未經檢察官起訴，惟
    與檢察官所起訴之變造特種文書罪部分，有裁判上一罪之牽連犯關係，基於審判
    不可分原則，壬○自得併予審究。
四、移送併辦部分（即臺灣板橋地方法院檢察署九十二年度偵字第一三一五四號）與
    事實欄一（一）(1)、(2)部分，係屬同一案件，壬○自得併予審究，附此敘明。
貳、無罪部分：
一、公訴意旨略以：被告癸○○與同案被告寅○○（如前所述）基於變造特種文書之
    犯意聯絡，於不詳之時間、地點，由被告癸○○提供子○○之身分證與同案被告
    寅○○，再由同案被告寅○○以將自己照片黏貼其上之方式，變造子○○之身分
    證一張，以逃避警方追緝，因認被告癸○○涉有刑法第二百十二條第一項之變造
    特種文書之罪嫌云云。
二、按被告未經審判證明有罪確定前，推定其為無罪，犯罪事實應依證據認定之，無
    證據不得認定犯罪事實，又不能證明被告犯罪者，應諭知無罪之判決，刑事訴訟
    法第一百五十四條、第三百零一條第一項分別定有明文。又犯罪事實之認定，應
    憑真實之證據，倘證據是否真實尚欠明確，自難以擬制推測之方法，為其判斷之
    基礎，而認定犯罪事實之證據係指足以認定被告確有犯罪行為之積極證據而言，
    該項證據自須適合於被告犯罪事實之認定，始得採為斷罪之資料，最高法院五十
    三年台上字第六五六號、二十九年上字第三一０五號判例意旨亦可參照。
三、公訴人認被告癸○○涉有前揭變造特種文書罪嫌，無非以被告癸○○及同案被告
    寅○○坦承不諱、扣案之經變造子○○國民身分證一張為其論據，訊據被告癸○○堅決否認有變造特種文書之犯行，辯稱：伊沒有拿子○○之身分證給寅○○變
    造等語。經查，被告癸○○雖曾於警訊時供承：我有變造子○○身分證交給寅○○云云（見九十二年度偵字第三二二六號偵卷之第十四頁背面），然依同案被告
    寅○○於警訊時所陳稱：子○○之身分證係癸○○給伊的，而伊目前因通緝在案
    ，遂將伊相片換貼於上，以逃避警方追緝云云（見九十二年度偵字第三二二六號
    卷第八頁背面），被告癸○○前開陳稱由其變造子○○國民身分證乙節，明顯與
    同案被告寅○○所陳稱係由其自己換貼照片乙節，互有出入，再者，同案被告寅
    ○○嗣於壬○審理時又改稱：身分證是丑○○於九十二年一月十五號左右，在板
    橋的五權公園拿給伊用，伊拿回去後，當天在家將伊的照片換貼在身分證上，丑
    ○○說是撿到的，伊不知道是搶來的云云（見壬○九十二年七月十六日訊問筆錄
    、九十二年八月二十八日之審判筆錄），是以同案被告寅○○於警訊及壬○審理
    時之陳述，前後有異，亦無足取，而扣案之經變造子○○國民身分證，充其量僅
    能證明其上已換貼有同案被告寅○○之本人照片，究難遽為認定該張國民身分證
    即係由被告癸○○所變造或交付予同案被告寅○○變造；是被告癸○○前揭於警
    訊中所為不利於己之自白，並無證據足認確與事實相符，尚非可採。此外，復查
    無其他積證據足資認定被告癸○○有何公訴人所指之變造特種文書犯行，揭諸前
    開說明，既不能證明被告癸○○犯罪，自應為其無罪之諭知。
據上論斷，應依刑事訴訟法第二百九十九條第一項前段、第三百零一條第一項，刑法
第二十八條、第五十六條、第三百三十條第一項、第三百三十九條之二第一項、第三
百四十九條第一項、第二百十二條、第五十五條、第四十七條、第五十一條第五款、
第三十八條第一項第二款，罰金罰鍰提高標準條例第一條前段，判決如主文。
本案經檢察官魏正杰到庭執行職務
中      華      民      國    九十二    年      九      月    二十五    日
                                      臺灣板橋地方法院刑事第三庭
                                          法  官  葉  靜  芳
右正本證明與原本無異。
如不服本判決，應於判決送達後十日內，向壬○提出上訴狀。
                                          書記官  陳  昭  綾
中     華     民     國     九十二      年      九    月     二十五     日
附錄本案論罪科刑法條：
刑法第三百三十條、第三百三十九條之二、第三百四十九條、第二百十二條：
刑法第三百三十條：（舊法）
犯強盜罪而有第三百二十一條第一項各款情形之一者，處五年以上十二年以下有期徒
刑。
前項之未遂犯罰之。
刑法第三百三十條：（新法）
犯強盜罪而有第三百二十一條第一項各款情形之一者，處七年以上有期徒刑。
前項之未遂犯罰之。
刑法第三百三十九條之二：
意圖為自己或第三人不法之所有，以不正方法由自動付款設備取得他人之物者，處三
年以下有期徒刑、拘役或一萬元以下罰金。
以前項方法得財產上不法之利益或使第三人得之者，亦同。
刑法第三百四十九條
收受贓物者，處三年以下有期徒刑、拘役或五百元以下罰金。
搬運、寄藏、故買贓物或為牙保者，處五年以下有期徒刑、拘役或科或併科一千元以
下罰金。
因贓物變得之財物，以贓物論。
刑法第二百十二條
偽造、變造護照、旅券、免許證、特許證及關於品行、能力、服務或其他相類之證書
、介紹書，足以生損害於公眾或他人者，處一年以下有期徒刑，拘役或三百元以下罰
金。


司法院資訊處製作；財團法人民間司法改革基金會備份。
